【裁判字號】    89,交上易,156
【裁判日期】    890120
【裁判案由】    過失傷害
【裁判全文】
臺灣高等法院刑事判決                          八十九年度交上易字第一五六號
    上  訴  人  臺灣桃園地方法院檢察署檢察官
    被      告  乙○○
右上訴人因被告過失傷害案件，不服臺灣桃園地方法院八十八年度交易字第一七九號
，中華民國八十九年一月二十日第一審判決（起訴案號：臺灣桃園地方法院檢察署八
十七年度偵字第一六八二五號）提起上訴，本院判決如左：
    主  文
原判決撤銷。
乙○○因過失傷害人，處有期徒刑參月，如易科罰金以佰元折算壹日。
    事  實
一、乙○○於民國八十七年五月十八日十九時三十分許，駕駛Ｖ六─一九八七號自用
    小貨車（係借用，非供其營業用），沿八德市○○路之幹線道由桃園縣八德巿往
    中壢市方向行駛，行經該路一三七巷與一五○巷交岔路口時，應注意並能注意汽
    車行駛至無號誌之交岔路口，應減速慢行，作隨時停車之準備，且依當時情況，
    又非不能注意，竟疏未注意貿然以約三十公里時速穿越交岔路口，致該車正前方
    與應注意能注意而疏未注意讓幹線道車先行之甲○○所騎乘，自廣福路一三七巷
    支線道，駛往同路一五○巷，而穿越廣福路之ＶＬＡ─九三○號輕型機車側面相
    撞，造成未戴安全帽之甲○○頭部撞擊小貨車之前擋風玻璃後，人車倒地，受有
    外傷性腦出血併腦挫傷之傷害。警局接獲電話報案，派警員張浙祥抵達現場時，
    尚不知何人肇事，乙○○向其自首。
二、案經被害人甲○○訴由臺灣桃園地方法院檢察署檢察官偵查起訴。
    理  由
一、訊據被告乙○○固坦承於右開時地駕車撞擊告訴人甲○○，致告訴人受傷，及伊
    車時速約三十公里之事實，惟矢口否認其有過失，辯稱：伊有減速慢行，俟過路
    口後始加速；告訴人未暫停讓幹道車先行，突然從巷子衝出，且未戴安全帽云云
    。經查：
（一）告訴人騎機車自廣福路一三七巷支線道駛往同路一五○巷，而穿越廣福路，業
      據告訴人直承在卷，顯有支線道車未暫停讓幹道車先行之過失。告訴人雖指稱
      伊有戴安全帽，惟其坦承在醫院內未見其安全帽等情（見本院八十九年五月二
      十二日訊問筆錄），而卷附現場照片顯示現場並無安全帽，且目擊證人即與被
      告同車之友人林芙蓉於偵查中指稱告訴人未戴安全帽等語（見偵卷第二十頁）
，告訴人所指伊有戴安全帽乙節，要無可採，其應戴而未戴安全帽，必造成頭
      部傷害之擴大，自有過失，合先敘明。
（二）依現場圖所示被告肇事後煞停位置，其後車尾距交岔路口一點五公尺，現場因
      無散落物且警員未究明刮地痕及煞車痕起點及測量其長度，固無從據該現場圖
      判斷撞擊點在交岔路口內，抑被告車已駛過路口始生撞擊。被告辯稱係伊車已
      過路口後始撞擊告訴人云云，固據證人林芙蓉附合其詞。惟查告訴人係直行穿
      越交岔路口，於駛出一三七巷時，豈有捨棄直行，而先弧形繞離該交岔路口，
      再繞回一五○巷行駛之理。被告與證人林女之供證，與常情不合，應無可採。
      是被告行經無號誌交岔路口應減速慢行，能注意而疏未注意，猶以約三十公里
      時速行進，即屬未減速慢行，自有過失，若被告係過路口後始加速，則猝遇告
      訴人機車駛出時方踩煞車，被告後車尾豈有僅距交岔路口一點五公尺之可能，
      被告所辯伊有減速慢行，俟過路口後始加速云云，要無可採。另由告訴人未戴
      安全帽，且係側面遭被告車正面撞擊，而卷附照片所示被告前擋風玻璃破裂範
      圍不小情形以觀，被告車輛之衝擊力不小，顯有於交岔路口未減速慢行情形。
      台灣省車輛行車事故覆議鑑定委員會鑑定意見，亦認定：「一、甲○○於雨夜
      駕駛輕機車，由巷道駛出未暫停讓幹道車先行，為肇事主因。二、乙○○於雨
      夜駕駛自小客貨車行經無號誌路口未減速慢行，為肇事次因。」，有該委員會
      函在卷可稽。又告訴人受有前開傷害，有診斷證明書一件附卷可稽，起訴書認
      告訴人另有嗅覺喪失情形，惟除告訴人指訴外，別無證據可證，且依台灣省立
      桃園醫院函復意旨，甚難斷定嗅覺部分或全部喪失，抑或個人做偽。另依診斷
      證明書所示，並未記載告訴人有嗅覺喪失情形，雖有部分診斷書載稱：「嗅覺
      自覺性喪失」，惟此係告訴人自稱喪失，無關醫師診斷認定，尚難據此遽認告
      訴人有嗅覺喪失之重傷害情形。至被告聲請原審履勘現場，本院以現場車禍發
      生時之原狀已不復存在，且已有現場圖及照片可資參考，無履勘必要。
（三）按汽車行經無號誌之交岔路口應減速慢行，作隨時停車之準備，道路交通安全
      規則第九十三條第一項第四款定有明文。被告應注意，且依當時客觀情形，亦
      無不能注意之情事，竟疏未注意行經無號誌之交岔路口，應減速慢行，作隨時
      停車之準備，仍以約三十公里時速行駛，致告訴人違規由左側巷口直行駛出，
      而無法及時採取必要之避煞措施，而碰撞告訴人肇事，即有過失。又告訴人之
      傷害結果與被告之過失行為間，有相當因果關係。事證明確，被告犯行洵堪認
      定。
二、核被告所為，係犯刑法第二百八十四條第一項前段之過失傷害罪。警局接獲電話
    報案，派警員張浙祥抵達現場時，尚不知何人肇事，乙○○向其自首等情，業據
    證人張浙祥於原審證述明確，被告對於未發覺之罪自首而受裁判，應減輕其刑。
三、原審以被告之車輛已逾交岔路口，認無道路交通安全規則第九十三條第一項第四
    款之適用，而為無罪之諭知，固非無見。惟查被告肇事煞停後，車尾僅逾交岔路
    口一點五公尺，卻造成前擋風玻璃嚴重破裂，顯見其行經該路口未減速慢行。檢
    察官以原審認事用法有誤，提起本案上訴，為有理由，自應由本院予以撤銷改判
    。爰審酌被告之素行尚佳，且其過失程度遠較告訴人為輕，惟告訴人因本件車禍
    受傷嚴重，被告迄未與告訴人達成和解，及被告犯後否認犯行等一切情狀，量處
    如主文第二項所示之刑，並諭知易科罰金之折算標準，以示懲儆。
據上論斷，應依刑事訴訟法第三百六十九條第一項前段、第三百六十四條、第二百九
十九條第一項前段，刑法第二百八十四條第一項前段、第六十二條前段、第四十一條
，罰金罰鍰提高標準條例第一條前段、第二條，判決如主文。
本案經檢察官張啟彬到庭執行職務
中      華      民      國      八十九    年      六      月   二十一   日
                              臺灣高等法院刑事第二十四庭
                                  審判長法  官  陳貽男
                                        法  官  李世貴
                                        法  官  聶齊桓
不得上訴
附錄：本判決論罪科刑法條全文
刑法第二百八十四條第一項前段


司法院資訊處製作；財團法人民間司法改革基金會備份。
